臺灣彰化地方法院刑事判決                          九十一年度訴字第四二三號
    公  訴  人  臺灣彰化地方法院檢察署檢察官
    被      告  甲○○
                乙○○
    共      同
    指定辯護人  本院公設辯護人  丙○○
右列被告等因偽造貨幣案件，經檢察官提起公訴（九十年度偵字第六一七七號），本
院判決如左：
    主      文
甲○○、乙○○共同行使偽造之通用紙幣，各處有期徒刑參年壹月。
扣案之新版新台幣壹仟元偽鈔壹張（編號ＧＱ五四四六六七ＵＡ）沒收。
    事      實
一、甲○○與乙○○係夫妻，二人均明知乙○○於民國九十年九月七日上午八時許，
    在其二人彰化縣員林鎮○○街八號十一樓之七租處，向綽號「法子」（甲○○之
    二哥帶來之朋友）之不詳姓名、年籍人所取得之新版千元新台幣（以下同）一張
    （編號ＧＱ五四四六六七ＵＡ）係偽造之假鈔，甲○○與乙○○二人竟共同基於
    行使該偽造通用紙幣之犯意，於當日下午四時十分許，由甲○○駕駛自用小客車
    ，搭載乙○○至彰化縣溪州鄉○○路二０七號丁○○所經營之雜貨店，由乙○○
    搖下車窗持該偽造之千元偽鈔向丁○○購買大衛杜夫香菸二包共一百元，丁○○
    不查而交付渠等所購買之大衛杜夫香菸二包，並找九百元予乙○○後，丁○○隨
    即發覺鈔票有異要渠等說明時，甲○○、乙○○二人旋即駕車加速逃離現場，惟
    經鄭燕鈔抄下車號追逐甲○○與乙○○，並同時報警，甲○○、乙○○二人乃於
    同日下午四時二十五分許，在彰化縣溪州鄉○○路與莒光路口為警查獲，並扣得
    該偽造之新版千元偽鈔一張（編號ＧＱ五四四六六七ＵＡ）。
二、案經彰化縣警察局北斗分局報請台灣彰化地方法院檢察署檢察官偵查起訴。
    理      由
一、訊據被告甲○○、乙○○二人對於右揭持前開偽鈔購買香菸之事實坦承不諱，惟
    均矢口否認有何行使偽造貨幣之犯行，被告甲○○辯稱：該張偽鈔係「法子」交
    給乙○○的，伊並不知情云云；被告乙○○則辯稱：伊在收受之初並不知該張千
    元紙鈔係偽鈔，因「法子」係伊二哥之朋友，「法子」託伊幫忙買一條大衛杜夫
    香菸，伊不疑有他，始答應而收受該偽鈔，嗣伊與甲○○前往西螺途中，於行經
    北斗，即先行向伊所熟識之友人以低於市價（四百八十元）之價格四百元購買一
    條大衛杜夫香菸，因伊身上有四百餘元零鈔，乃先行以之付款，而於回程行經溪
    州途中，由於伊本身吸用之大衛杜夫香菸已用罄，伊不好意思拆卸先前所買整條
    完整之大衛杜夫香菸，乃持「法子」所交付之鈔票購買，未料該張鈔票竟係偽鈔
    云云。惟查，被告所交付之編號ＧＱ五四四六六七ＵＡ新版千元鈔確係偽鈔，此
    有臺灣銀行員林分行九十一年四月八日銀員出字第０九一四九０一六七九一號函
    在卷可稽，而被告乙○○於偵查中亦供稱：因那張鈔票不會反光，伊覺得怪怪的
    等語，那張偽鈔是「法子」拿來叫我們去買東西等語，以被告二人均無法交待
    「法子」之聯絡方法及住處，足見渠等與「法子」並不熟識，則與被告二人並不
    熟識之「法子」是否真的託被告購買各商店皆可輕易購得之大衛杜夫香菸，亦大
    有疑問，又被告乙○○雖辯稱：因伊本身吸用之大衛杜夫香菸已用罄，伊不好意
    思拆卸先前所買整條完整之大衛杜夫香菸，乃持「法子」所交付之鈔票購買二包
    大衛杜夫香菸云云，惟警方於被告二人之自小客車上所查扣之十二包大衛杜夫香
    菸均係一包一包散裝，並無一條十包之紙盒包裝，且煙盒底部所打之編號亦有「
    五一二Ｌ三二」、「六一二Ｌ三二」、「七一二Ｌ三二」、「八一二Ｌ三一」之
    不同，顯非同一條香菸，此有扣案之大衛杜夫香菸十包可資佐證，是以被告辯稱
    不好意思拆卸整條完整之大衛杜夫香菸，才又以「法子」所交付之千元鈔購買二
    包自己要吸用之大衛杜夫香菸云云即與現有物證不符，再若伊之前在北斗向熟識
    之友人所購買之大衛杜夫香菸較便宜，則其又何須於當日不到幾十分鐘之差又到
    溪州再另外購買其所欲吸用之大衛杜夫香菸二包，而不一併向其北斗友人購買，
    又警方查獲當時被告二人車上除丁○○所找回之九百元外，另有四千八百元均係
    五百元及一百元之紙鈔，則被告又何須再持此張僅有之千元鈔購買一百元之香菸
    ，以找回九百元，再被害人丁○○之職業係公，其係因其父有事外出，始幫忙看
    店，故其本身並非平常即在此看店之人，對鈔票之真偽亦不如一般平日即接觸鈔
    票之商人對鈔票真偽之判斷如此敏銳，自不得以丁○○未在收到該張千元鈔即馬
    上發現該紙鈔為偽鈔即認定該偽鈔與真鈔無明顯差異，以致被告二人無法得知該
    鈔票係偽鈔，更何況被告乙○○於偵查中即供稱：因那張鈔票不會反光，伊覺得
    怪怪的等語，那張偽鈔是「法子」拿來叫我們去買東西等語，足認被告二人並非
    不知該千元鈔係假鈔，再該張偽鈔係被告甲○○之兄之友人所拿來，此為被告甲○○所知悉，被告乙○○並知該張鈔票不會反光，以其與被告甲○○係夫妻關係
    ，被告乙○○當無對此故意隱瞞而要被告甲○○身陷危險載其去使用偽鈔之理，
    以被告二人於購得香菸並經丁○○找回九百元後，經丁○○發現有異呼喊，被
    告甲○○仍開車載被告乙○○加速逃離現場之事實，亦據證人丁○○證述明確，
    足認被告甲○○、乙○○二人均係明知該張千元鈔係偽鈔而仍以一貫之手法即持
    偽鈔購買小額之商品，以找零之方式換取真鈔之方式加以行使，此外並有新版千
    元偽鈔一張扣案及贓物認領保管單、照片各一紙在卷可稽，是以被告二人所辯顯
    均係事後卸責之詞，不足採信，本件事證已臻明確，被告二人犯行均堪認定。
二、按新台幣係屬通用紙幣，被告二人明知綽號「法子」所交付之千元紙鈔一張係偽
    鈔，竟仍持該張偽鈔行使購物，以找零之方式換取真鈔，核被告二人所為，均係
    犯刑法第一百九十六條第一項之行使偽造之通用紙幣既遂罪。又被告二人行使偽
    造之通用紙幣，以換取真鈔，其本質即含有詐欺之性質，故不另論以刑法第三百
    三十九條第一項之詐欺取財罪。被告就前揭犯行有犯意之聯絡及行為之分擔，為
    共同正犯。爰審酌被告二人年輕力壯，不思以正途賺取報酬，竟持偽造紙幣行使
    藉以圖謀不法利得，造成市面上偽鈔充斥，足以妨害社會正常之經濟發展及國家
    之金融秩序暨被告二人之品行、犯罪之動機、目的、手段及犯罪後之態度等一切
    情狀，各量處如主文所示之刑，以示懲儆。至扣案偽造之新台幣一千元偽鈔一張
    （編號ＧＱ五四四六六七ＵＡ），係屬偽造之通用紙幣，應依刑法第二百條之規
    定宣告沒收。
據上論斷，應依刑事訴訟法第二百九十九條第一項前段，刑法第二十八條、第一百九
十六條第一項、第二百條，罰金罰鍰提高標準條例第一條前段，判決如主文。
中      華      民      國    九十一    年      五      月    二十八    日
                                臺灣彰化地方法院刑事第二庭
                                    法      官  石  馨  文
右正本證明與原本無異。
如不服本判決，應於判決送達後十日內，向本院提出上訴狀( 須附繕本 )。
告訴人或被害人對於判決如有不服具備理由請求檢察官上訴者，其上訴期間之計算係
以檢察官收受判決正本之日期為準。
                                    法院書記官  呂  雅  惠
中      華      民      國    九十一    年      五      月    三十      日
附錄法條
刑法第一百九十六條
行使偽造、變造之通用貨幣、紙幣、銀行券或意圖供行使之用而收集或交付於人者，
處三年以上十年以下有期徒刑，得併科五千元以下罰金。
收受後方知為偽造、變造之通用貨幣、紙幣、銀行券，而仍行使或意圖供行使之用而
交付於人者，處五百元以下罰金。
第一項之未遂犯罰之。
刑法第二百條
偽造、變造之通用貨幣、紙幣、銀行券，減損分量之通用貨幣及前條之器械、原料，
不問屬於犯人與否，沒之。
